【裁判字號】    97,交聲,1080
【裁判日期】    971127
【裁判案由】    聲明異議
【裁判全文】
臺灣彰化地方法院交通事件裁定        97年度交聲字第1079號
移送機關    交通部公路總局臺中區監理所彰化監理站
異議人即
受處分人    甲○○
上列受處分人因違反道路交通管理處罰條例案件，對於交通部公
路總局臺中區監理所彰化監理站97年6月30日所為之處分（彰監
四字第裁64—000000000、Z00000000、Z00000000、Z00000000、
Z00000000、Z00000000號裁決書），聲明異議，本院裁定如下：
    主  文
異議駁回。
    理  由
一、按汽車駕駛人在6個月內，違規記點共達6點以上，吊扣駕駛
    執照1個月，道路交通管理處罰條例第63條第3項定有明文；
    又汽車行駛高速公路及快速公路，應依速限標誌指示。但遇
    有濃霧、濃煙、強風、大雨或其他特殊狀況，致能見度甚低
    時，其時速應低於40公里或暫停路肩，並顯示危險警告燈。
    在高速公路及快速道路上執行任務之救護車、消防車、警備
    車、工程車及救濟車，其行車速率不受前項規定之限制，但
    應依規定裝置明顯警示標誌。高速公路管制規則第5條第1項
    、第2項分別定有明文，違反者，依道路交通管理處罰條例
    第33條第1項第1款及第63條第1項規定，處汽車駕駛人新臺
    幣3千元以上6千元以下罰鍰，並記違規點數1點；又汽車駕
    駛人，駕駛汽車有違反道路交通管理處罰條例之行為，經交
    通勤務警察或依法令執行交通稽查任務人員制止時，不聽制
    止或拒絕停車接受稽查而逃逸者，除按各該條規定處罰外，
    處新臺幣3千元以上6千元以下罰鍰，並記違規點數1點，道
    路交通管理處罰條例第60條第1項、第63條第1項第1款分別
    定有明文；又汽車在行駛途中，不得驟然或任意變換車道，
    如欲超越前車或變換車道時，應先顯示方向燈告知前後車輛
    ，並保持安全距離及間隔，方得超越或變換車道；違反本規
    則之規定，依本條例或其他有關法令之規定處罰，高速公路
    及快速公路交通管制規則第11條、第29條分別定有明文，違
    反者，依道路交通管理處罰條例第33條第1項第4款及第63條
    第1項規定處汽車駕駛人新臺幣3千元以上6千元以下罰緩，
    並記違規點數1點；又汽車行駛高速公路及快速公路，其車
    道之使用，除因交通事故及道路施工依臨時或可移動標誌指
    示或交通勤務警察指揮外，應依設置之交通標誌、標線或號
    誌之規定，高速公路及快速公路交通管制條例第8條第1項定
    有明文，違反者，依道路交通管理處罰條例第33條第1項第1
    3款及第63條第1項規定處汽車駕駛人新臺幣3千元以上6千元
    以下罰鍰，並記違規點數1點；又汽車行駛高速公路及快速
    公路，不得在路肩上行駛，或利用路肩超越前車或倒車。高
    速公路及快速道路交通管制規則第9條第1項第2款定有明文
    ，違反者，依道路交通管理處罰條例第33條第1項第9款、第
    63條第1項第1款規定處汽車駕駛人新臺幣3千元以上6千元以
    下罰鍰，並記違規點數1點；又汽車行駛至交岔路口，其行
    進、轉彎，應遵守燈光號誌或交通指揮人員之指揮，遇有交
    通指揮人員指揮與燈光號誌並用時，以交通指揮人員之指揮
    為準，道路交通安全規則第102條第1項第1款定有明文，違
    反者，依道路交通管理處罰條例第53條第1項、第63條第1項
    第3款規定處駕駛人新臺幣1千8百元以上5千4百元以下罰鍰
    並記違規點數3點；又汽車駕駛人，駕駛汽車有下列情形之
    一者，處6千元以上2萬4千元以下罰鍰，並當場禁止其駕駛
    ：一、在道路上蛇行，或以其他危險方式駕車者，並吊扣該
    汽車牌照3個月，道路交通管理處罰條例第43條第1項第1款
    、第4項、第5項及第63條第1項第3款分別定有明文。
二、聲明異議意旨略以：如聲明異議狀所載。
三、經查：
（一）受處分人即異議人甲○○於民國97年5月31日13時許，駕
      駛車牌號碼AZ-1995號自用一般小客車，行經國道3號南下
      288公里處時，為警舉發「汽車行駛高速公路超過規定最
      高時速（20公里以尚未滿40公里）」、「違反處罰條例之
      行為，拒絕停車接受稽查而逃逸、「行駛高速公路未依規
      定變換車道」、「行駛高速公路未依標線指示行車」、「
      行駛高速公路違規使用路肩」、「駕車行經有燈光號誌管
      制之交岔路口闖紅燈」、「在道路上蛇行」、「駕駛人駕
      駛汽車在道路上蛇行（處車主）」等違規，有內政部警政
      署國道公路警察局舉發違反道路交通管理事件通知單及交
      通部公路總局臺中區監理所彰化監理站違反道路交通管理
      事件裁決書等在卷可稽。
（二）異議人雖辯稱：其乃因警員以槍枝對準異議人勒令下車，
      並予搜身搜車而於驚恐未定之下簽名，且其在一固定處遭
      警攔查停車，當無法連續舉發，又警方未對本件違規事項
      負舉證之責云云。然證人即當日舉發警員呂志坤於本院訊
      問時具結證稱：（問：本件違規經過？）「97年5月31日1
      2時40分在國道三號南下279公里，發現AZ-1995號車超速
      ，予以攔查，該車沒有停下，當時與歐勝國值勤，當時該
      車時速140公里，我們開車跟在後面，在這過程中，發現
      車子沿路變換車道，在車陣中穿梭，時速應該超過140公
      里以上，變換車道也沒有使用方向燈，下匝道時候跨越槽
      化線，槽化線是不可跨越的，在過程中，受處分人有利用
      路肩超車2次，剛下匝道路口，受處分人也有闖紅燈，這
      部分我們有權舉發。蛇行2張部分是以道路上蛇行為理由
      之裁決書，是因為其中1件裁罰駕駛人，其中1件裁罰車
      主。」；（問：所謂未依規定變換車道與蛇行有無重複？
      ）「受處分人車速太快，以蛇行方式駕駛，變換車道是未
      達蛇行狀況，蛇行是危險駕駛，變換車道都沒有使用方向
      燈。」；（問：當時有無錄影採證？）「沒有，因為巡邏
      車上的監視錄影器故障，攔停之後開單之前有將違規事實
      告知受處分人，受處分人沒有問題。」；（問：執行攔停
      警用車是否沒亮？）「測速的時候不用開警用巡邏燈，在
      執行攔停的時候有開巡邏燈而且有鳴警笛。提出攔停時的
      錄音帶（庭呈）」；又受處分人詰問證人即員警呂志坤：
      （問：有無證據可證明我超速？）「當時有使用雷射槍測
      速，但是雷射槍有省電裝置，測出速度後10分鐘後自動關
      機，我們當時有提示給受處分人，受處分人沒有反駁。」
      ；本院訊問受處分人：（問：被攔查時知道是警方開制式
      警用巡邏車？）「是，我知道是警方有攔停的動作，但是
      我不知道是不是攔停我。」（問：有無懷疑警方是攔你？
      ）「因為警方沒有鳴警笛，巡邏燈沒有亮，突然衝出我嚇
      到，我開的是中線」；（問：被攔下的地點？）「第一次
      攔我沒有停下，直到第二次我下匝道才停下」等（見本院
      97年度交聲字第1079號卷宗第13、14頁），又本院檢核證
      人即員警呂志坤庭呈之攔停錄音光碟後，認受處分人於員
      警掣單舉發之時尚可撥打電話與他人通話，且其當時與員
      警間之對談平和鎮靜，故其簽名之行為顯非處於驚恐未定
      下所為，當無疑義。再行政法上所謂「一事不二罰原則」
      ，係指同一性質之事由不得處罰2次，而本件舉發事由係
      因受處分人駕駛汽車有違反道路交通管理處罰條例，除為
      超速之行為外，經交通勤務警察制止時，拒絕停車接受稽
      查而逃逸，則異議人遭舉發之行為分別為「汽車行駛高速
      公路超過規定最高時速（20公里以尚未滿40公里）」、「
      違反處罰條例之行為，拒絕停車接受稽查而逃逸、「行駛
      高速公路未依規定變換車道」、「行駛高速公路未依標線
      指示行車」、「行駛高速公路違規使用路肩」、「駕車行
      經有燈光號誌管制之交岔路口闖紅燈」、「在道路上蛇行
      」、「駕駛人駕駛汽車在道路上蛇行（處車主）等行為，
      自非因一次行為受2次以上之處罰，是受處分人辯稱原處
      分機關違反一事不二罰法理云云，亦不足採。
（三）次按交通警員掣單舉發違反道路交通管理處理處罰條例違
      規事實，本質上為行政處分，係公務員基於職務上權力，
      依法就特定之具體事件所為具公法上效果之單方行政行為
      ，基於公務員為公法上行為具有公信力原則，該行政處分
      當可被推定為真正，其據以依法處分之事實認定亦可推定
      為正確無誤，本件違規事實，受處分人既未就執勤員警之
      舉發有誤提出相關證據以供調查，本院亦查無任何證據足
      資證明取締事由與事實不符之處，則前揭所述之舉發違規
      事實，應可憑信，至本件員警雖未使用輔助器材存證，然
      法律並未規定取締交通違規必須拍照或錄影存證，此係舉
      發人選擇取締方式之問題，尚非法定裁罰要件（法律僅就
      科學儀器取證得逕行舉發設有規定），是舉發員警縱未錄
      影或拍照，亦不影響本件違規行為之認定，另觀諸卷內證
      據資料，並無任何證據足資證明證人呂志坤、歐勝國有何
      捏造事實違法取締之不法情事，再參酌員警執行公務時，
      本身即受有行政懲處責任之監督，其到庭具結作證，更係
      以刑事責任擔保其證言之真實性，本件舉發員警既已到庭
      證述如上，其證詞尚屬合理，且其與異議人並不認識，彼
      此間亦無任何嫌隙，當不至甘冒涉犯偽證罪之風險，蓄意
      構陷異議人，本院就其前開證言又查無顯著瑕疵或與事實
      不符之處，是其前開證詞，應可採信。從而，本件移送機
      關據以裁罰，於法並無不合，裁處之金額，亦無不當，異
      議人之異議即屬無理，應予駁回。
四、據上論斷，應依道路交通案件處理辦法第19條，裁定如主文
中    華    民    國    97    年    11    月    27    日
                  交通法庭  法  官  羅  永  安
以上正本證明與原本無異。
如不服本裁定，應於裁定送達後五日內向本院提出抗告狀 (須附
繕本 )。
中    華    民    國    97    年    11    月    27    日
                            書記官  魏  嘉  信


司法院資訊處製作；財團法人民間司法改革基金會備份。
